【裁判字號】    98,消債抗,85
【裁判日期】    980904
【裁判案由】    更生事件
【裁判全文】
臺灣臺中地方法院民事裁定  98年度消債抗字第85號
抗  告  人  甲○○
代  理  人  林維毅律師
上抗告人因消費者債務清理條例更生事件聲請，對於中華民國98
年5月12日本院98年度消債更字第190號裁定提起抗告，本院合議
庭裁定如下：
    主  文
抗告駁回。
抗告程序費用新臺幣壹仟元由抗告人負擔。
    理  由
一、本件抗告意旨略以：原裁定駁回抗告人更生聲請，理由略以
    曾二度通知抗告人補正固定收入之證明，未遵期補正云云。
    惟查，抗告人任職「開寶電子遊戲場」，前已提出在職證明
    書，該在職證明書須雇主配合出具，非如戶籍謄本、財產清
    單、所得清單等得向行政機關申請，本件抗告人已先後向雇
    主請求出具兩份在職證明書，第三次再請求出具時，雇主已
    不願出具，並表示如繼續造成困擾將予以解僱。為此抗告人
    無法再行提出，實有困難。雇主開寶電子遊戲場，固未開立
    薪資扣繳憑單，惟此係開寶電子遊戲場之內部作業，抗告人
    無從干涉，抗告人已提出開寶電子遊戲場之薪資單，此即抗
    告人之固定收入證明，原裁定不察，仍苛求抗告人另行提出
    證明，實有未合。抗告人既已就固定收入提出開寶電子遊戲
    場在職證明書及薪資單，原裁定縱認尚有疑義，亦與「不合
    程式或不備其他要件」有間，何能以「不合程式或不備其他
    要件」為由而駁回更生聲請？是抗告人之固定收入尚非無從
    認定，又抗告人之雇主不願進一步出具其他資料，實難以之
    歸責於抗告人，本件抗告人實無「不合程式或不備其他要件
    」之情事。為此依法抗告，狀請廢棄原裁定，另為適法裁定
    等語。
二、按債務人對於金融機構因消費借貸、自用住宅借款、信用卡
    或現金卡契約而負債務，在聲請更生或清算前，應提出債權
    人清冊，以書面向最大債權金融機構請求協商債務清償方案
    並表明共同協商之意旨，又債務人與金融機構協商成立者，
    不得聲請更生或清算，但因不可歸責於己之事由，致履行顯
    有重大困難者，不在此限。消費者債務清理條例第151條第1
    、5項定有明文。揆諸其立法意旨，債務人應先以書面向最
    大債權金融機構請求前置協商債務清償方案，僅於協商方案
    履行困難或履行不能而致協商不成立時，始得聲請更生或清
    算，此項規定旨在避免債務人本有能力協商成立，惟卻利用
    更生或清算之程序而圖減免其債務清償之責任。經查：
    （一）抗告人前就其在金融機構因消費借貸、信用卡或現金
          卡契約所負之債務，在聲請本件更生前，曾以書面向
          最大債權金融機構「台新國際商業銀行」請求協商債
          務清償方案，經債權銀行同意提供其「178期、0利率
          、每期新臺幣下同）5,004元」之協商還款方案，惟
          為抗告人所不接受一節，有前置協商不成立通知書附
          於原審卷內可參。
    （二）抗告人向本院為更生之聲請，其聲請狀中所提列之財
          產及收入狀況說明書，原僅列舉「以諾保險經紀人股
          份有限公司」及「國際紐約人壽保險股份有限公司」
          之薪資收入，嗣經調查始另提出由「開寶電子遊戲場
          」所出具之薪資表及抗告人自民國88年1月8日起即任
          職該遊戲場之在職證明書，並自承每月薪資22,000元
          。是抗告人就其所為任職處所及固定收入之陳述，前
          後不一，且未合理說明其前為任職之公司所代墊之大
          額消費款項，經公司償還後之使用流向，客觀上難認
          抗告人為本件更生之聲請，已盡其據實陳報財產狀況
          之義務。
    （三）抗告人經原審命其再行提出新更生償還計畫後，已表
          明每月可償還5,000元，有其所提出98年4月29日之更
          生償還計畫草案可參，核與前述最大債權金融機構「
          台新國際商業銀行」所同意提供其每期5,004元之協
          商還款方案，每月清償金額，幾無差別；有所差別者
          ，僅還款期數較長。查抗告人為63年10月9日生，現
          年僅34歲餘，其依債權銀行所同意提供之「178期、0
          利率、每期5,004元」協商還款方案履行，應無困難
          。
三、綜上所述，抗告人為本件更生之聲請，未盡其應據實陳報財
    產狀況之義務在先，其復有能力履行債權銀行所同意提供之
    「178期、0利率、每期5,004元」協商還款方案，卻故不接
    受該項合理方案。是其所為聲請更生，核非有據。原裁定駁
    回抗告人更生聲請之理由，雖有不同，惟抗告人聲請更生，
    既屬無據，原裁定駁回其更生之聲請，核無違誤，抗告意旨
    指摘原裁定不當，求予廢棄另為裁定，為無理由，抗告應予
    駁回。
四、據上論結，本件抗告為無理由，依消費者債務清理條例第15
    條、民事訴訟法第495條之1第1項、第449條第1項、第95條
    、第78條，裁定如主文。
中    華    民    國    98    年    9    月     4     日
                 民事第四庭    審判長法  官  楊國精
                                     法  官  張國華
                                     法  官  林宗成
上正本係照原本作成。
本裁定不得抗告。
中    華    民    國    98    年    9    月     4     日
                                     書記官


司法院資訊處製作；財團法人民間司法改革基金會備份。
